【裁判字號】    95,上易,994
【裁判日期】    951130
【裁判案由】    侵占
【裁判全文】
臺灣高等法院刑事判決                 95年度上易字第994號
上  訴  人  臺灣臺北地方法院檢察署檢察官
被      告  丁○○
                    4樓
選任辯護人  劉志忠律師
            何乃隆律師
上列上訴人因被告侵占案件，不服臺灣臺北地方法院94年度易字
第1355號，中華民國95年4月13日第一審判決（起訴案號：臺灣
臺北地方法院檢察署94年度偵字第5364號），提起上訴，本院判
決如下：
    主  文
原判決撤銷。
本件公訴不受理。
    理  由
一、公訴意旨略以：被告丁○○與告訴人乙○○係親兄弟。被告
    自民國83年12月間起，受告訴人之委託，為告訴人及美商
    Kessio公司處理在台支付及收取廠商款項之事務，被告並提
    供其所使用之中國國際商業銀行三多分行、民生分行、聯邦
    銀行民生分行等處開立之新台幣及美元外幣帳戶，為告訴人
    處理上開事宜。詎被告竟自受任之時起，即生意圖為自己不
    法之所有，復基於概括之犯意，利用其為告訴人及Kess io
    公司向在臺廠商收受如附表所示款項之機會，將屬於告訴人
    所有計美金64萬4千5百56點89元之部分據為己有，予以侵占
    ，拒不交還。因認被告涉犯刑法第335條第1項之侵占罪嫌。
二、按告訴或請求乃論之罪，未經告訴、請求或其告訴、請求經
    撤回或已逾告訴期間者，應諭知不受理判決。刑事訴訟法第
    303條第3款定有明文。又刑法第335條第1項侵占罪，依刑法
    第338條準用刑法第323條及第324條之規定，其準用結果，
    直系血親、配偶或同財共居之親屬間，或其他5親等內血親
    ，或3親等內姻親之間，犯侵占罪者，須告訴乃論。另告訴
    乃論之罪，其告訴應自得為告訴之人知悉犯人之時起於6個
    月內為之，亦為刑事訴訟法第237條第1項所明定。
三、經查：
（一）被告丁○○與告訴人乙○○係親兄弟，為旁系血親二親等
      之親屬關係，業據其等陳述在卷，且經證人陳幸太於原審
      （見原審卷第1宗第204頁），證人丙○○於原審（見原審
      卷第1宗第204頁）及本院，分別證述無訛，是本案親屬間
      之侵占罪，依刑法第324條第2項之規定，須告訴乃論。
（二）告訴人前於92年12月16日，委請黃榮謨律師發函予被告，
      該函記載：「丁○○夫婦迄今已代收貨款美金768萬3千6
      百35元，迭經多次催促所代收款項匯回美國，然渠二人每
      每藉詞催拖，近日更進而表示已沒錢可匯，是核二人行徑
      顯意圖為自己不法所有，而將所代收之款項悉數侵吞入己
      ，涉有侵占罪嫌。」等語，有台北市南海郵局第1545號存
      證信函影本在卷可稽（見原審卷第2宗第23至25頁）。而
      告訴人於本院審理期日復稱：「（92年12月中旬你們夫妻
      是否有返國？）我太太沒有回來，只有我回來。」、「（
      公司與個人的錢各佔多少？）公司已經給我的錢，這些都
      是我私人的錢。」（見本院95年11月22日審判筆錄）。因
      此，本件金錢為告訴人所有，由於當時告訴人之妻未歸國
      ，僅告訴人返國，則上述律師催告函，為告訴人委請而發
      ，是告訴人於92年12月16日以前，即知悉被告涉嫌侵占其
      所交付之款項。
（三）告訴人主張被告有侵占金錢，則告訴人至遲於92年12月16
      日，即已知悉被告涉有侵占行為。參諸前揭說明，告訴人
      若欲對於被告提出告訴，自應於93年6月16日前為之。然
      告訴人遲至93年7月20日始具狀向臺灣臺北地方法院檢察
      署提出刑事告訴，而由該署分案為93年度發查字第2610號
      侵占案件，有該刑事告訴狀及其上收文章戳可資佐證（見
      93年度發查字第2610號卷第1頁），則告訴人提起本件告
      訴顯已逾告訴期間。
四、綜上所述，本件告訴已逾告訴期間，依法應諭知公訴不受理
    判決，乃原審未加詳查，逕為無罪之實體判決，核有未當。
    檢察官據告訴人之請求上訴，雖未指摘及此，但原判決既有
    上開瑕疵，自無可維持，應由本院將原判決撤銷，依法諭知
    本件公訴不受理，並不經言詞辯論為之。
五、至檢察官移送併辦（95年度偵字第8592號）意旨以：被告丁
    ○○受告訴人即其兄嫂甲○○之委託，管理及維護台北市○
    ○區○○街72巷20號3樓，利用保管所有權狀之機會，於92
    年8月1日，未經甲○○同意，私自偽造買賣契約書、切結書
    及授權書，透過土地代書彭瑞聰（業經檢察官於95年9月29
    日為不起訴處分），將上開房屋及基地所有權移轉於被告名
    下。因認被告此部分涉有刑法第215條之業務登載不實、第
    216條、第210條行使偽造私文書、第335條第1項侵占及第
    339 條第1項詐欺及第342條第1項背信之罪嫌。惟因本案起
    訴部分，既判決公訴不受理，則併辦部分與本案即無裁判上
    一罪關係，此併辦部分應退還由檢察官另行依法處理。
據上論結，應依刑事訴訟法第369條第1項前段、第364條、第303
條第3款、第307條，判決如主文。
中    華    民    國    95    年    11    月    30    日
                  刑事第十三庭  審判長法  官 曾德水
                                      法  官 林婷立
                                      法  官 王炳梁
以上正本證明與原本無異。
不得上訴。
                                      書記官 廖逸柔
中    華    民    國    95    年    11    月    30    日


司法院資訊處製作；財團法人民間司法改革基金會備份。
